臺灣士林地方法院刑事判決
111年度審金訴字第155號
公  訴  人  臺灣士林地方檢察署檢察官  
被      告  李韋達



上列被告因違反洗錢防制法等案件，經檢察官聲請簡易判決處刑
（110年度偵字第5151號），本院士林簡易庭認不宜以簡易判決
處刑（110年度士簡字第641號），移由本院刑事庭改依通常程序
審理，因被告於準備程序中就被訴事實為有罪之陳述，經告知簡
式審判程序之旨，並聽取當事人之意見後，經本院合議庭裁定由
受命法官獨任進行簡式審判程序，判決如下：
    主  文
李韋達犯幫助詐欺取財罪，處拘役伍拾日，如易科罰金，以新臺
幣壹仟元折算壹日。
未扣案之犯罪所得新臺幣貳仟元沒收之，於全部或一部不能沒收
或不宜執行沒收時，追徵其價額。
    事實及理由
一、程序部分
    按除被告所犯為死刑、無期徒刑、最輕本刑為3年以上有期
    徒刑之罪或高等法院管轄第一審案件者外，於第一次審判期
    日前之準備程序進行中，被告先就被訴事實為有罪之陳述時
    ，審判長得告知被告簡式審判程序之旨，並聽取當事人、代
    理人、辯護人及輔佐人之意見後，裁定進行簡式審判程序，
    刑事訴訟法第273條之1第1項定有明文。經核本案被告李韋
    達所犯係死刑、無期徒刑、最輕本刑為3年以上有期徒刑以
    外之罪，其於準備程序中就被訴事實為有罪之陳述，經告知
    簡式審判程序之旨，並聽取公訴人、被告之意見後，本院合
    議庭爰依首揭規定，裁定由受命法官獨任進行簡式審判程序
    。是本案之證據調查，依同法第273條之2規定，不受同法第
    159條第1項、第161條之2、第161條之3、第163條之1，及第
    164條至170條所規定證據能力認定及調查方式之限制，合先
    敘明。
二、本案犯罪事實及證據，除均引用檢察官起訴書之記載（如附
    件）外，另更正並補充如下：
　㈠事實部分：起訴書犯罪事實欄第1行所載「李韋達基於幫助他
    人財產犯罪及洗錢之意思」應更正為「李韋達基於幫助他人
    詐欺取財之犯意」。　
　㈡證據部分補充：被告於本院民國111年4月22日準備程序及審
    理中所為之自白。
三、論罪科刑
  ㈠按刑法上之幫助犯，係對於犯罪與正犯有共同之認識，而以
    幫助之意思，對於正犯資以助力，而未參與實施犯罪之行為
    者而言（最高法院75年度台上字第1509號、88年度台上字第
    1270號判決可資參照），是以如未參與實施犯罪構成要件之
    行為，且係出於幫助之意思提供助力，即屬幫助犯，而非共
    同正犯。經查：本案被告基於幫助之犯意，提供以其名義申
    辦之門號0000000000號行動電話門號SIM卡予詐欺集團，供
    詐欺集團成員用以行騙之所為，係參與構成要件以外之行為
    ，且在無證據證明被告與詐欺集團成員就詐取款項依比例朋
    分報酬，或其他以正犯而非以幫助犯之犯意參與犯罪之情形
    下，應認其所為係幫助犯而非正犯行為。又本案詐欺集團成
    員所為犯行，係犯刑法第339條第1項之詐欺取財罪，是核被
    告所為，應論以刑法第30條第1項前段、第339條第1項之幫
    助犯詐欺取財罪。
　㈡被告基於幫助之意思，參與詐欺取財犯罪構成要件以外之行
    為，為幫助犯，爰依刑法第30條第2項之規定，按正犯之刑
    減輕之。　
　㈢爰審酌被告在政府及大眾媒體之廣泛宣導下，理應對於國內
    現今詐欺案件層出不窮之情形有所認知，因貪圖小利，竟出
    售行動電話門號SIM卡供詐欺集團成員作為犯罪工具，不僅
    造成執法機關不易查緝實際詐欺集團成員，亦造成被害人求
    償困難，助長詐欺集團之犯罪，實屬不該，衡以其犯後始終
    坦承犯行，非無悔意，惟迄今未與告訴人林春梅達成和解之
    犯後態度，暨考量其犯罪之動機、手段、情節、素行（參見
    卷附臺灣高等法院被告前案紀錄表之記載）、所獲利益尚微
    （詳後沒收部分）、告訴人損失損失程度，及被告自陳國中
    肄業之教育智識程度、目前從事監工工作、月收入不固定、
    單身、尚有父、母親待其扶養之家庭生活與經濟狀況（見本
    院111年度審金訴字第155號卷111年4月22日審判筆錄第4至5
    頁）等一切情狀，量處如主文所示之刑，並諭知易科罰金之
    折算標準。
　㈣至公訴意旨雖認被告本案所為，亦涉犯刑法第30條第1項前段
    、洗錢防制法第14條第1項之幫助犯一般洗錢罪嫌。然按洗
    錢防制法第14條第1項之洗錢罪，旨在防止特定犯罪不法所
    得之資金或財產，藉由洗錢行為轉換成為合法來源之資金或
    財產，切斷資金與當初犯罪行為之關聯性，隱匿犯罪行為或
    該資金不法來源或本質，使偵查機關無法藉由資金之流向追
    查犯罪者，因此行為人於主觀上就所欲掩飾、隱匿之不法所
    得係源於「特定犯罪」即應有所認知，並有積極為掩飾、隱
    匿該特定犯罪所得之客觀行為，始屬洗錢罪所欲處罰之範疇
    。本案被告僅單純提供上開行動電話門號SIM卡供詐欺集團
    使用，固然可助益詐欺集團成員身分免予曝光而得製造偵查
    斷點，惟客觀上並無因此可以掩飾、隱匿犯罪所得，而得助
    益詐欺集團製造金流斷點，故被告僅係於他人實施詐欺取財
    而提供行動電話門號，其主觀上尚非係基於為掩飾、隱匿犯
    罪所得之犯意而為前開行為，是被告提供前開行動電話門號
    SIM卡之行為，應僅成立幫助詐欺取財罪，而難併以幫助洗
    錢罪相繩，本應就此部分為被告無罪之諭知，惟聲請簡易判
    決處刑意旨認被告此部分犯行與前開經本院論罪科刑之幫助
    詐欺取財犯行間具想像競合之裁判上一罪關係，爰不另為無
    罪之諭知，附此敘明。
三、沒收部分
    按犯罪所得，屬於犯罪行為人者，沒收之；前二項之沒收，
    於全部或一部不能沒收或不宜執行沒收時，追徵其價額；刑
    法第38條之1第1項前段、第3項定有明文。被告於偵查中供
    承：其提供前開行動電話門號SIM卡予真實姓名年籍不詳之
    人，有當場獲得新臺幣2,000元等語（見110年度偵字第5151
    號卷第147頁），堪認其本案幫助詐欺取財犯行之所得為2,0
    00元，雖未扣案，然既尚未合法發還被害人，復查無刑法第
    38條之2第2項所定情形，仍應依刑法第38條之1第1項前段、
    第3項規定諭知沒收，且於全部或一部不能沒收時或不宜執
    行沒收時，追徵其價額。
據上論斷，應依刑事訴訟法第452條、第273條之1第1項、第299
條第1項前段、第310條之2、第454條第2項，刑法第30條第1項前
段、第2項、第339條第1項、第41條第1項前段、第38條之1第1項
前段、第3項，刑法施行法第1條之1第1項，判決如主文。
本案經檢察官吳宇青聲請以簡易判決處刑，由檢察官李清友到庭
執行職務。
中　　華　　民　　國　　111 　年　　5 　　月　　20　　日
                  刑事第九庭法  官  陳秀慧
以上正本證明與原本無異。
如不服本判決應於收受送達後20日內，向本院提出上訴書狀，並
應敘述具體理由。其未敘述上訴理由者，應於上訴期間屆滿後20
日內向本院補提理由書（均須按他造當事人之人數附繕本）「切
勿逕送上級法院」。若因疫情而遲誤不變期間，得向法院聲請回
復原狀。
                            書記官  陳建宏
中　　華　　民　　國　　111 　年　　5 　　月　　20　　日
附錄本案論罪科刑法條全文：
中華民國刑法第339條
意圖為自己或第三人不法之所有，以詐術使人將本人或第三人之
物交付者，處5年以下有期徒刑、拘役或科或併科50萬元以下罰
金。
以前項方法得財產上不法之利益或使第三人得之者，亦同。
前二項之未遂犯罰之。
中華民國刑法第30條
幫助他人實行犯罪行為者，為幫助犯。雖他人不知幫助之情者，
亦同。
幫助犯之處罰，得按正犯之刑減輕之。
附件：
臺灣士林地方檢察署檢察官聲請簡易判決處刑書　
                                     110年度偵字第5151號
　　被　　　告　李韋達　男　23歲（民國00年0月0日生）
　　　　　　　　　　　　住臺北市○○區○○○路00號
　　　　　　　　　　　　居新北市○○區○○路00巷0號2樓
　　　　　　　　　　　　國民身分證統一編號：Z000000000號
上列被告因詐欺等案件，業經偵查終結，認為宜聲請以簡易判決
處刑，茲將犯罪事實及證據並所犯法條分敘如下：
一、李韋達基於幫助他人財產犯罪及洗錢之意思，於民國109年7
    月26日，在臺北市士林區某處，以新臺幣（以下同）2000元
    之代價，將其所申請之0000000000號門號sim卡，出售予真
    實姓名年籍不詳之人。嗣該不詳之人及渠所屬詐欺集團成員
    ，意圖為自己不法之所有，於109年8月13日晚間9時許，以
    上開門號撥打電話予林春梅，佯稱係其友人急需用錢等語，
    致林春梅陷於錯誤，而於如附表所示之時間，匯款如附表所
    示金額至渠等指定之帳戶。
二、案經林春梅訴由高雄市政府警察局鼓山分局報告偵辦。
　　　　證據並所犯法條
一、證據清單：
（一）被告李韋達之自白。
（二）告訴人林春梅之指訴。
（三）上開門號之通聯調閱查詢單。
（四）告訴人之存摺封面影本、郵政匯款申請書、與詐欺集團成
      員之通訊軟體line對話紀錄。
（五）臺灣土地銀行小港分行109年9月23日小港字第1090003114
      號函及所附之使用者資料暨交易明細表、如附表編號1及4
      所示帳戶之交易明細表。
二、核被告所為，係犯刑法第30條第1項前段、同法第339條第1
    項幫助詐欺取財罪嫌及洗錢防制法第14條第1項之幫助洗錢
    罪嫌。被告係以一行為觸犯上開2罪名，為想像競合犯，請
    從一重之幫助洗錢罪論處。
三、依刑事訴訟法第451條第1項聲請逕以簡易判決處刑。
　　此　  致
臺灣士林地方法院
中　　華　　民　　國　 110　　年　　11　　月　　8 　　日
　　　　　　　　　　　　　　　檢　察　官　吳宇青
本件正本證明與原本無異　　　　　　　　　　　
中　　華　　民　　國　 110　　年　　11　　月　　17　　日
                              書　記  官  塗佩穎

本件係依刑事訴訟法簡易程序辦理，法院簡易庭得不傳喚被告、
輔佐人、告訴人、告發人等出庭即以簡易判決處刑；被告、被害
人、告訴人等對告訴乃論案件如欲聲請法院調（和）解或已達成
民事和解而要撤回告訴或對非告訴乃論案件認有受傳喚到庭陳述
意見之必要時，請即另以書狀向簡易法庭陳述或請求傳訊。
附錄本案所犯法條全文
中華民國刑法第30條
幫助他人實行犯罪行為者，為幫助犯。雖他人不知幫助之情者，
亦同。
幫助犯之處罰，得按正犯之刑減輕之。
中華民國刑法第339條
（普通詐欺罪）
意圖為自己或第三人不法之所有，以詐術使人將本人或第三人之
物交付者，處 5 年以下有期徒刑、拘役或科或併科 50 萬元以
下罰金。
以前項方法得財產上不法之利益或使第三人得之者，亦同。
前二項之未遂犯罰之。
洗錢防制法第14條
有第二條各款所列洗錢行為者，處 7 年以下有期徒刑，併科新
臺幣 5 百萬元以下罰金。
前項之未遂犯罰之。
前二項情形，不得科以超過其特定犯罪所定最重本刑之刑。
附表
編號 匯款時間 匯款金額 匯款帳戶 1 109年8月14日中午12時33分許 　　 37萬6000元 合作金庫銀行前鎮分行帳號000000000000號帳戶（戶名：葉文淵） 2 109年8月14日下午3時7分許 　 5萬元 土地銀行小港分行帳號000000000000號帳戶（戶名：葉文淵） 3 109年8月14日下午3時30分許 　　 5萬元 同上 4 109年8月17日中午12時39分許 50萬3000元 中華郵政東港中正路郵局帳號00000000000000號帳戶（戶名：黃靜慧）